【裁判字號】    95,台抗,251
【裁判日期】    950420
【裁判案由】    聲請假處分
【裁判全文】
最高法院民事裁定              九十五年度台抗字第二五一號
    再 抗告 人  甲○○
                乙○○
                郭向成
                丙○○
    共      同
    訴訟代理人  廖芳萱律師
上列再抗告人因與相對人協豈建設有限公司間聲請假處分事件，
對於中華民國九十五年一月十二日台灣高等法院裁定（九十五年
度抗字第五六號），提起再抗告，本院裁定如下：
    主  文
原裁定廢棄。
    理  由
本件原法院准相相對人（債務人）提供擔保金新台幣（下同）四
百四十萬元後，撤銷台灣台北地方法院（下稱台北地院）准予就
相對人坐落台北市○○區○○段二小段四八一地號土地上建物，
就其中地下一樓建築物如附圖所示９Ｆ１至９Ｆ２之牆面，不得
進行在該牆面上加裝或在牆面裡埋設管線、裝置設施或增設其他
不易移除之設備等使用或設工行為，並應維持假處分現場勘查時
之現況，不得再對該牆面進行任何加工行為，亦不得改變該牆面
結構、裝設圍籬，防火設備施作不易移除之工作物或設備，或開
挖牆面等事實處分行為之假處分裁定，無非以：再抗告人向台北
地院聲請前開假處分並陳明願供擔保，以補釋明不足，該院乃酌
定擔保金額而准再抗告人之聲請，於法雖無不合。惟按如有特別
情事，法院非不得許債務人供擔保而撤銷假處分，民事訴訟法第
五百三十六條定有明文。所謂特別情事，係指債務人因撤銷假處
分所生之損害，可得以金錢彌補，且不致因撤銷而喪失假處分之
功效者而言。如假處分所保全之給付代以金錢並不能達其債權之
終局目的，仍不得許債務人供擔保而撤銷假處分之裁定（最高法
院四十六年台抗字第八六號判例參照）。查再抗告人聲請假處分
之原因事實為相對人越界建築，惟按民法第七百九十六條規定，
土地所有人建築房屋逾越彊界者，鄰地所有人如知其越界而不即
提出異議者，不得請求移去或變更其建築物。但得請求土地所有
人，以相當之價款，購買越界部分之土地，如有損害，並得請求
賠償。足見本件假處分所保全之請求，顯係得以金錢之給付達其
目的，尚不致因撤銷而喪失假處分之功效，故相對人既願提供擔
保，請求准予撤銷系爭假處分裁定，尚無不合，爰斟酌再抗告人
在通常情形下因撤銷假處分可能遭受之損害額約為四百四十萬元
，命相對人如數提供相當之擔保金後撤銷該假處分之裁定云云，
為其論據。惟按假處分與假扣押性質不同，如假處分所保全之請
求，並不能以金錢之給付達其目的者，法院即不得許債務人供擔
保後免為或撤銷假處分。本件再抗告人主張，其與訴外人廣朋建
設股份有限公司（下稱廣朋公司）就系爭土地合建大樓，遭相
對人越界建築，為免建築物面積縮減，有拆除越界建物之必要。
苟相對人繼續施工，俟建物完工或移轉他人所有，日後縱獲勝訴
判決，亦難以強制執行，其與廣朋公司合建大樓案，勢將受莫大
困擾云云。果係如此，則再抗告人聲請假處分目的，乃在請求拆
除相對人之越界建物，俾能完成與廣朋公司合建大樓之合約，若
任相對人完成越界建築，再抗告人將無法履行其與廣朋公司合建
大樓之契約，是其假處分所保全之請求是否能以金錢之請求達其
目的，已非無疑。況再抗告人如於知悉相對人建築逾越彊界後，
已於相當期限內提出異議，即無容忍相對人使用之義務，自得依
民法第七百六十七條規定，請求相對人拆除越界部分之建物並交
還土地。原法院未遑查明再抗告人有無即時提出異議，遽謂依民
法第七百九十六條規定，本件處假分所保全之請求，得以金錢給
付達其目的，亦嫌速斷。再抗告論旨，指摘原裁定不當，求予廢
棄，非無理由。
據上論結，本件再抗告為有理由。依民事訴訟法第四百九十五條
之一第二項、第四百七十七條第一項、第四百七十八條第二項，
裁定如主文。
中    華    民    國  九十五  年    四    月   二十   日
                      最高法院民事第六庭
                          審判長法官  許  朝  雄
                                法官  謝  正  勝
                                法官  鄭  玉  山
                                法官  吳  麗  女
                                法官  袁  靜  文
      本件正本證明與原本無異
                                      書  記  官
中    華    民    國  九十五  年    五    月    四    日
                                                      Ｅ


司法院資訊處製作；財團法人民間司法改革基金會備份。
